臺灣臺南地方法院刑事判決
110年度金訴字第364號
公  訴  人  臺灣臺南地方檢察署檢察官
被      告  余晟瑋



上列被告因詐欺案件，經檢察官提起公訴（110年度偵緝字第646
號、第647號），被告於準備程序中，就被訴事實為有罪之陳述
，經告知簡式審判程序之旨，並聽取被告與檢察官之意見後，合
議庭裁定由受命法官獨任進行簡式審判程序，判決如下：
    主  文
余晟瑋犯三人以上共同詐欺取財罪，處有期徒刑壹年肆月。
未扣案之犯罪所得新臺幣壹萬元沒收，於全部或一部不能沒收或
不宜執行沒收時，追徵其價額。
    事  實
一、余晟瑋於民國109年間某日起，參與身分不詳、綽號「排骨
    仔」之成年人及其他身分不詳成年成員所主持、操縱及指揮
    具有持續性、牟利性之詐欺集團犯罪組織(業經檢察官提起
    公訴)，與葉育瑋（本院110年度金訴字第173號判決審結）
    、雍家豪（通訊軟體暱稱「流川楓」，本院110年度金訴字
    第24號判決審結）及其他身分不詳成年成員間，共同意圖為
    自己不法之所有，基於三人以上共同詐欺取財及洗錢之犯意
    聯絡，由該詐欺集團所屬不詳成年成員，以不詳方式，取得
    如附表所示之帳戶存摺、提款卡及密碼後，於附表所示之詐
    騙方式欄所載之時間、方式，向禇金鐘施以詐術，使其陷於
    錯誤，於附表所示匯款日期存入或匯入附表所示金額至附表
    所示匯入帳戶欄內。復由不詳之詐欺集團成年成員指示余晟
    瑋，由余晟瑋指示雍家豪、葉育瑋持附表所示帳戶之提款卡
    至金融機構自動櫃員提款機提領如附表所示之款項共計新臺
    幣（下同）80,000元得手後，葉育瑋、雍家豪將所上開款項
    交給余晟瑋，再由余晟瑋將款項匯集交付給上游詐欺集團成
    年成員，以此方式製造金流之斷點，致警偵單位無從追查前
    揭犯罪所得之去向，而掩飾、隱匿該犯罪所得，余晟瑋並從
    中獲取1萬元報酬。嗣因如禇金鐘於匯款後察覺有異而報警
    處理，經警調閱監視錄影畫面後，始循線查悉上情。
二、案經褚金鐘訴由臺南市政府警察局麻豆分局報告暨臺灣臺南
    地方檢察署檢察官簽分後偵查起訴。　　
    理  由
一、本件被告余晟瑋所犯之罪，係死刑、無期徒刑、最輕本刑為
    3年以上有期徒刑以外之罪，且非高等法院管轄第一審案件
    ，被告於本院準備程序中，先就被訴事實為有罪之陳  述，
    經告知簡式審判程序之旨，並聽取檢察官及被告之意見後，
    本院合議庭裁定由受命法官進行簡式審判程序，是本件之證
    據調查，依刑事訴訟法第273條之2規定，不受同法第159條
    第1項、第161條之2、第161條之3、第163條之1及第164條至
    第170條規定之限制，合先敘明。
二、上開犯罪事實，業據被告余晟瑋坦承不諱，核與證人即同案
    被告葉育瑋於偵訊中（偵6卷第33至37頁、偵6卷第103至105
    頁、偵6卷第119至122頁、偵6卷第63至67頁）、證人即同案
    被告雍家豪於警詢、偵訊（警2卷第1至8頁、偵1卷第39至44
    頁、偵1卷第61至63頁、警2卷第85至87頁、警2卷第89至94
    頁）之供述相符，亦與證人即告訴人褚金鐘於警詢之證述（
    警4卷第975至979頁）吻合。此外，並有告訴人提供之交易
    明細資料(郵政跨行匯款申請書)（警4卷第989頁）、台北富
    邦商業銀行股份有限公司蘆洲分行109年8月20日北富銀蘆洲
    字第1090000030號函暨所附000000000000號開戶資料及交易
    明細（警3卷第299至303頁）、監視錄影畫面翻拍照片（警1
    卷第121至123頁、警2卷第133至147）在卷可稽，堪認被告
    上開任意性之自白，確與事實相符，是本件事證明確，被告
    犯行洵堪認定，應予依法論科。
三、論罪科刑：
　㈠核被告余晟瑋所為，係犯刑法第339條之4第1項第2款之三人
    以上共同詐欺取財罪及洗錢防制法第14條第1 項之普通洗錢
    罪。
　㈡被告余晟瑋與葉育瑋、雍家豪、綽號「排骨仔」及其他不詳
    詐欺集團成年成員間，具有犯意聯絡及行為分擔，應論以共
    同正犯。
　㈢被告余晟瑋本案犯行係以一行為同時觸犯上開數罪名，為想
    像競合犯，應從一重之刑法第339條之4第1項第2款之三人以
    上共同詐欺取財罪處斷。
　㈣本件被告余晟瑋加重詐欺取財、洗錢等犯行，既從一重論以
    刑法第339條之4第1項第2款之三人以上共同犯詐欺取財罪，
    即不容任意割裂適用不同之法律，自無從適用洗錢防制法第
    16條第2項偵審中自白之規定減輕其刑，併予說明。
　㈤爰審酌被告余晟瑋不思以正途賺取錢財，參與詐騙集團，從
    事指示領款車手從匯款帳戶提領贓款後交付予詐欺集團不詳
    成員，助長詐騙歪風、破壞人與人之間的信賴關係及嚴重影
    響社會經濟、安全及秩序，致使告訴人褚金鐘受有15萬元之
    財物損失，迄今尚未與告訴人和解，實有不該，惟念被告行
    為時僅19歲，年紀尚輕、思慮不週，犯後已坦承犯行，犯後
    態度尚可，兼衡被告於本案中之角色、分工、涉案情節，暨
    其智識程度、家庭生活狀況等一切情狀，量處如主文所示之
    刑。
　㈥被告余晟瑋供承上開犯行共獲得1萬元（本院卷第102頁），
    而依卷內事證既查無其他積極證據足認被告本案犯行所得，
    除其所供述之上述報酬外，尚有其他不法利得，依罪疑有利
    於被告原則，應認被告實際受分配之不法利得為1萬元，雖
    未扣案，仍應依刑法第38條之1第1項前段宣告沒收，於全部
    或一部不能沒收或不宜執行沒收時，依同法條第3項規定，
    追徵其價額。
據上論斷，依刑事訴訟法第273條之1第1項、第299條第1項前段
，洗錢防制法第14條第1項，刑法第11條、第28條、第339條之4
第1項第2款、第55條、第38條之1第1項前段、第3項、第40條第1
項，刑法施行法第1條之1，判決如主文。
本案經檢察官王宇承提起公訴、盧駿道到庭執行職務。
中　　華　　民　　國　　111 　年　　3 　　月　　30　　日
                    刑事第九庭    法  官  莊玉熙
以上正本證明與原本無異。
如不服本判決應於收受本判決後20日內向本院提出上訴書狀，並
應敘述具體理由。其未敘述上訴理由者，應於上訴期間屆滿後20
日內向本院補提理由書狀（均須按他造當事人之人數附繕本）「
切勿逕送上級法院」。 
　　　　　　　　　　　　　　　　　書記官  陳昱潔
中　　華　　民　　國　　111 　年　　4 　　月　　6 　　日
附錄本判決論罪科刑法條全文
洗錢防制法第2條
本法所稱洗錢，指下列行為：
一、意圖掩飾或隱匿特定犯罪所得來源，或使他人逃避刑事追訴
    ，而移轉或變更特定犯罪所得。
二、掩飾或隱匿特定犯罪所得之本質、來源、去向、所在、所有
    權、處分權或其他權益者。
三、收受、持有或使用他人之特定犯罪所得。
洗錢防制法第14條
有第二條各款所列洗錢行為者，處7年以下有期徒刑，併科新臺
幣5百萬元以下罰金。
前項之未遂犯罰之。
前二項情形，不得科以超過其特定犯罪所定最重本刑之刑。
中華民國刑法第339條之4
犯第339條詐欺罪而有下列情形之一者，處1年以上7年以下有期
徒刑，得併科1百萬元以下罰金：
一、冒用政府機關或公務員名義犯之。
二、三人以上共同犯之。
三、以廣播電視、電子通訊、網際網路或其他媒體等傳播工具，
    對公眾散布而犯之。
前項之未遂犯罰之。

附表：
編號 告訴人 詐騙方式 匯款時間、金額(新臺幣) 匯入帳戶 提款時間、金額(新臺幣) 提款地點 提領車手 1 褚金鐘 於109年7月26日12時44分許起，以撥打行動電話，佯稱為告訴人褚金鐘之外甥，向告訴人褚金鐘表示欲借款週轉，以此方式詐騙告訴人褚金鐘，致使告訴人褚金鐘陷於錯誤，依詐欺集團成員指示匯款至指定帳戶 109年7月27日11時17分許匯款150,000元 帳號：000-000000000000號 109年7月27日14時21分許至14時22分許提領40,000元 臺南市○○區○○路0段000號隆田酒廠附設之ATM 雍家豪      109年7月27日14時36分許至14時37分許提領40,000元 臺南市○○區○○里○○○000○0號統一超商附設之ATM 葉育瑋